臺灣高等法院臺中分院刑事判決
111年度交上易字第683號

上  訴  人  臺灣臺中地方檢察署檢察官
被      告  陳德彰


上列上訴人因公共危險案件，不服臺灣臺中地方法院111年度交
易字第516號中華民國111年5月31日第一審判決（起訴案號：臺
灣臺中地方檢察署111年度速偵字第1477號），提起上訴，本院
判決如下：
    主  文
上訴駁回。
    犯罪事實及理由
壹、程序方面：
　  上訴得明示僅就判決之刑、沒收或保安處分一部為之，刑事
    訴訟法第348 條第3 項定有明文。本案檢察官不服原審判決
    提起上訴，於111年6月15日繫屬本院，依檢察官上訴書及於
    本院審理時表明對原審判決之刑上訴，因原審判決未依累犯
    規定加重其刑，判決不妥適等語（見本院卷第7至13、36頁
    ）。所以本案上訴效力不及於原審認定的犯罪事實，本院只
    以原審認定的犯罪事實為基礎，就原審判決之刑部分審理。
貳、檢察官上訴意旨略以：刑法第47條第1項仍屬現行有效之法規
    範，法官應依法適用之。本件被告陳德彰係有期徒刑執行完
    畢後，5年內故意再犯本件犯罪，顯然已符合前揭立法、修正理
    由所述「特別惡性」、「犯罪行為人之刑罰反應力薄弱」之情
    形，且無司法院釋字第775號解釋理由書中所列舉「最低法定
    本刑6月有期徒刑，累犯加重結果，最低本刑為7月有期徒刑
    」此一可能致不得易科罰金或易服社會勞動之過苛情形，是法官不
    僅應於主文宣告被告為累犯，於量刑上，亦應無裁量餘地、有
    義務地依刑法第47條第1項加重其刑，否則即有違背法令之違
    誤。而被告經檢察官提起公訴時，已於警卷、偵卷中，附有
    被告之全國刑案資料查註表，該查註表並載有前揭被告之有
    期徒刑執行完畢等相關紀錄，是應可認檢察官已於訴訟繫屬之
    時，即已主張並指出具體之證明方法；又本案於原審審判程
    序中，被告之前案紀錄表，亦經審判長提示並告以要旨，被
    告亦當庭表示沒有意見，顯已經合法調查，自屬完成嚴格證
    明程序，原審當應採為裁判基礎，且如前所述，應有義務依
    刑法第47條第1項之規定，對被告論以累犯並予以加重其刑。
    原審誤認檢察官未指出證明之方法，而漏未就是否構成累犯實
    質認定，難認原判決允當，請將原判決撤銷，更為適當合法
    之判決等語。
參、原審認定的犯罪事實
　　陳德彰於民國111年3月24日18時許，在其位在臺中市○○區○○
    巷00○0號住處附近鄰居家中，飲用威士忌酒半杯及啤酒2罐
    後，竟不顧大眾通行之安全，於同日20時許，駕駛車牌號碼
    00-0000號自用小客車上路，行駛至臺中市○○區○○巷00號前
    暫停休息。嗣警接獲報案該處民眾酒後駕車，於同日21時10
    分許，前往上址進行查看，發覺其身上有明顯酒味，並於同
    日21時39分許，對其實施吐氣酒精濃度測試，測得其吐氣所
    含酒精濃度為每公升0.97毫克，而查悉上情。
肆、本院的判斷：
一、論罪說明：
　㈠依照原審認定的犯罪事實，被告的行為構成刑法第185條之3
    第1項第1款之吐氣所含酒精濃度達每公升0.25毫克以上而駕
    駛動力交通工具之罪。
　㈡是否適用累犯規定加重其刑之說明：
　⑴檢察官上訴書指明被告前於民國102年、106年間，先後因公
    共危險案件，分別經法院判處有期徒刑1年，緩刑2年及有期
    徒刑4月確定並執行完畢；再於108年間，因公共危險案件，
    經法院判處有期徒刑6月確定，於108年9月26日易科罰金而
    執行完畢，被告卻不知悔改，於執行完畢後之5年內，故意再犯
    本件有期徒刑以上之罪，顯已符合刑法第47條第1項累犯之法
    定要件等情，有被告刑案資料查註紀錄表、被告提示簡表及
    臺灣高等法院被告前科紀錄附卷可憑。又於本院審理時，經
    審判長同意，就被告本案所為是否構成累犯乙情，詢問被告
    「（問：你是否之前有二次酒駕？）是」、「（問：被判多
    久？）一次6個月、一次4個月」、「（問：罰金還是有入監
    執行？）交錢」、「（問：何時執行完畢？）忘記了」、「
    （問：依紀錄表所示是108年9月26日，是否這一天？）是，
    沒有意見」、「（問：法庭內提示之前科紀錄表是政府公文
    書有何意見？）沒有意見」等語（見本院卷第40
　　頁）。可見檢察官係以被告前案紀錄表為證據，具體明確指
    出被告前案紀錄表中有前揭公共危險資料與本案累犯待證事
    實有關，並釋明被告於前揭公共危險案件108年9月26日執行
    完畢，於5年內再犯本罪，符合刑法第47條第1項累犯之規定
    ，且當事人於本院依文書證據之方式調查時，對此亦均無爭
    執其真正，可認檢察官就被告累犯前科事實已實質盡舉證之
    責任。又檢察官於科刑範圍辯論略稱：被告本件犯行為累犯
    ，與前案所犯案件類型相同，被告應入監服刑，產生警惕心
    ，較容易戒斷酒癮，請考量被告有酒癮，這形同未爆彈，容
    易發生車禍導致被害人死傷，構成社會安全未爆彈。被告對
    刑罰反應力薄弱，刑事執行之感知未能深切體認，依據釋字
    第775 號解釋意旨，如對被告加重其刑，並不違反罪刑相當
    原則，請依刑法第47條累犯之規定加重其刑等語；被告則稱
    ：罰金就好等語（見本院卷第41至42頁）。可見檢察官於科
    刑證據資料調查及科刑辯論階段就被告之特別惡性及對刑罰
    反應力薄弱等情，已具體指出證明方法。
　⑵被告於上開前案所受徒刑執行完畢後的5年內，故意再犯本案
    有期徒刑以上之罪，為累犯，依司法院釋字第775號解釋意
    旨，本院考量被告前案多次因不能安全駕駛致交通危險罪的
    執行情形，顯見他未記取教訓，對刑罰的反應力薄弱，具有
    特別的惡性，而且被告的行為對交通安全危害程度重大，因
    此對被告加重他所犯本案法定最低度刑，不至於使他所受刑
    罰超過他應負擔的罪責，也不至於使他的人身自由因此遭受
    過苛的侵害，依刑法第47條第1項規定加重其刑，並無罪刑
    不相當的情形。
二、本院上訴駁回之說明：
  ㈠「法院於審酌被告是否適用累犯規定而加重其刑時，訴訟程
    序上應先由檢察官就前階段被告構成累犯之事實，以及後階
    段應加重其刑之事項，主張並具體指出證明方法後，法院才
    需進行調查與辯論程序，而作為是否加重其刑之裁判基礎」
    、「檢察官若未主張或具體指出證明方法，法院因而未論以
    累犯或依累犯規定加重其刑，基於累犯資料本來即可以在刑
    法第57 條第5款『犯罪行為人之品行』中予以負面評價，自仍
    得就被告可能構成累犯之前科、素行資料，列為刑法第57條
    第5 款所定『犯罪行為人之品行』之審酌事項」，最高法院11
    0年度台上字第5660號判決意旨參照。
　㈡本案檢察官起訴書證據並所犯法條欄雖說明「…5年以內故意
    再犯本件有期徒刑以上之罪，為累犯，請依刑法第47條第1
    項之規定酌情加重其刑」等語，另於原審審理時表明「（法
    官問：就本案公訴人有無主張被告構成累犯？有無提出構成
    累犯事實及加重罪刑之資料？）檢察官答：被告構成累犯，
    有前科紀錄表，在108年有判處有期徒刑6月，且易科罰金執
    行完畢，罪質相同，請依累犯加重」等語(見原審卷第28頁)
    ，可知檢察官僅單純空泛提出或指出被告前案紀錄表作為證
    據或調查之證據，尚難認檢察官就被告何以應依累犯規定加
    重刑責部分，已盡到舉證責任。原審未依刑法第47條第1項
    累犯規定加重被告刑責，而將被告構成累犯的前科紀錄列為
    刑法第57條第5款的量刑審酌事由，依當時訴訟程序進行程
    度，並無違誤。
  ㈢原審雖未及審酌檢察官提起上訴後於本院審理時具體指明被
    告構成累犯的事實及應依累犯規定加重其刑的理由，然而原
    審判決已考量：被告前曾有2次因酒後駕車公共危險案件之
    前科紀錄，其中1次係於108年間，經同法院以108年度中交
    簡字第1863號判決判處有期徒刑6月，併科罰金新臺幣3萬元
    確定，有期徒刑部分於108年9月26日易科罰金執行完畢之紀
    錄，此有臺灣高等法院被告前案紀錄表在卷可佐（見原審卷
    第13至14頁），被告顯然未能記取前案教訓，再為相同罪質
    之本案酒後駕車犯行，素行顯非良好；被告明知飲酒後精神
    狀態已受相當影響，猶圖一己往來交通之便，率爾於酒後駕
    車上路，對於一般往來之公眾及駕駛人之用路安全，顯然毫
    不在意，且政府各相關機關業就酒醉駕車之危害性以學校教
    育、媒體傳播等方式一再宣導，為時甚久，被告應知之甚詳
    ，仍為本案酒醉駕車犯行，顯見前案之刑度尚不足以使其知
    所警惕、記取教訓；兼衡被告遭查獲後測得之呼氣酒精濃度
    高達每公升0.97毫克，幸未肇事即為警查獲；並審酌其犯後
    已坦承犯行，暨其自陳之為國小畢業、務農及做工、離婚、
    有殘障的弟弟需要照顧撫養之智識程度及家庭生活狀況（見
    原審卷第28至29頁）等一切情狀(見原審判決第3頁)，而量
    處被告有期徒刑6月，併科罰金新臺幣5萬元及諭知易科罰金
    、易服勞役的折算標準。顯見原審已將被告構成累犯的前科
    紀錄，列為科刑審酌事項，並綜合考量其他量刑因子而予以
    充分評價，已斟酌刑法第57條各款所列情狀，依照上開說明
    ，本院認為原審判決適用法律正確，量刑也沒有不當，檢察
    官提起上訴以前述事由加以指摘，為無理由，應予駁回。
據上論斷，依刑事訴訟法第368條，判決如主文。
本案經檢察官謝怡如提起公訴，經檢察官蔣得龍提起上訴，檢察
官施清火到庭執行職務。
中　　華　　民　　國　　111 　年　　9 　　月　　29　　日
             　　刑事第四庭    審判長 法　官  蔡名曜  
    　　     　　　　　　　　　       法　官  邱鼎文  
   　　  　　　　　　　　　　　　　   法　官  鄭永玉  

以上正本證明與原本無異。
不得上訴。
                                      書記官  林姿妤
　　　　　　　　　　　　　　　　　　 
中　　華　　民　　國　　111 　年　　9 　　月　　29　　日